---
  title: "Cobertura del personal de salud por región, 2019"
author: "Alex Bajaña"
date: "5/5/2022"
output: html_document
---
  
  
  # Cargamos librerias:
  
  ```{r, message=FALSE,warning=FALSE}

library(tidyverse)
library(scales)
library(ggforce)
library(flextable)
library(readxl)
library(readODS)
library(janitor)
library(hexbin)
library(hrbrthemes)
library(kableExtra)
library(patchwork)
library(png) 

```

# Con que versión de R trabajamos

```{r}
R.version
```


# Directorio (bases crudas)


# Descarga y lectura de las bases de datos:

```{r}
# RAS: https://www.ecuadorencifras.gob.ec/actividades-y-recursos-de-salud/

base_datos <- read_csv2("C:/Users/Alex/OneDrive/Documentos/RAR/t1_ras/RAS_2019.csv")

# Descarga de las proyecciones poblacionales:

download.file(url = "https://www.ecuadorencifras.gob.ec/documentos/web-inec/Poblacion_y_Demografia/Proyecciones_Poblacionales/PROYECCION_PROVINCIAS_SEXOS_Y_AREAS_2010_2020.xlsx",
              destfile = "C:/Users/Alex/OneDrive/Documentos/RAR/proyecciones_prov_sexo_area_2010_2020.xlsx",method = "curl")

# Lectura de las proyecciones poblacionales

proyecciones <- read_excel("C:/Users/Alex/OneDrive/Documentos/RAR/proyecciones_prov_sexo_area_2010_2020.xlsx",
                           range = "B5:M45")

# Modificación de las proyecciones poblacionales:
proyecciones <- 
  map2(.x = c("TOTAL",
              "REGIÓN|ZONAS",
              "TOTAL|REGIÓN|ZONAS"),
       .y = c(FALSE,FALSE,TRUE),
       .f = ~ proyecciones %>% 
         rename(dominio = PROVINCIAS) %>% 
         filter(str_detect(dominio,pattern = .x,negate = .y)) %>% 
         pivot_longer(cols = 2:12,names_to = "year",values_to = "poblacion") 
       
  ) 

```

# Moficamos las bases de datos:

Considerando las siguientes variables del RAS:
  
  * region: Región natural
* k2: Numero de doctores con jornada de 4 horas.,
* k3: Numero de doctores con jornada de 6 horas.,
* k4: Numero de doctores con jornada de 8 horas.,
* k5: Numero de doctores eventuales.


```{r}
base_trabajo <- base_datos %>% 
  select(region,k2,k3,k4,k5) 

# Inconsistencias:
# 
# base_trabajo %>% 
#   filter(if_any(2:5,~.x < 1 &  .x > 0))


resumen <- base_trabajo %>% 
  # Cambiando la forma de la tabla:
  pivot_longer(cols = 2:5,names_to = "jornadas",values_to = "doctores") %>% 
  # Limpiando las variables categóricas:
  mutate(jornadas = case_when(
    jornadas == "k2" ~ "8 horas",
    jornadas == "k3" ~ "6 horas",
    jornadas == "k4" ~ "4 horas",
    jornadas == "k5" ~ "eventuales"
  )) %>% 
  # Agrego por las categorías de interes:
  group_by(region,jornadas) %>% 
  summarise(total_doctores = sum(doctores,na.rm = T))


```

# Filtro las proyecciones poblacionales para el 2019:

```{r}
proyeccion_2019 <- proyecciones[[2]] %>% 
  filter(year == "2019")
```

Uniendo las dos tablas y creando el indicador: **Número de doctores por cada 10.000 habitantes**
  
  ```{r}
resumen <- resumen %>% 
  # Unión de las proyecciones poblacionales:
  mutate(dominio = str_to_upper(region)) %>% 
  right_join(proyeccion_2019) %>% 
  select(region,jornadas,total_doctores,poblacion) %>% 
  filter(if_all(.cols = 1:2,.fns = ~!is.na(.))) %>% 
  # Ordenando los factores:
  mutate(indicador = (total_doctores/poblacion)*10000, # OMS
         jornadas = factor(jornadas,levels = c("8 horas",
                                               "6 horas",
                                               "4 horas",
                                               "eventuales")),
         region = factor(region,levels = c("Región Costa",
                                           "Región Sierra",
                                           "Región Amazónica",
                                           "Región Insular")))
```

# Gráfico:

### El gráfico del tema:

```{r}
plot_resultado <- resumen %>% 
  ggplot(aes(x = jornadas,y = indicador))  +
  # Lolipop plot:
  geom_segment(mapping = aes(x = jornadas,xend = jornadas,y = 0,yend = indicador), color="grey") +
  geom_point(aes(color=region),size=4) +
  geom_hline(aes(yintercept = 23,color = "OMS"),size =1.5) +
  # Modificando las dimensiones del gráfico:
  scale_color_manual(values = c("Región Costa" = "#d4e09b",
                                "Región Sierra" = "#9CB380",
                                "Región Amazónica" = "#94A89A",
                                "Región Insular" = "#C7AC92",
                                "OMS" = "#99C9F7")) +
  scale_y_continuous(breaks = c(0,5,10,15,20,23,25,30),minor_breaks = NULL) +
  facet_wrap(~region,ncol = 1) +
  coord_flip()
```

### Añadimos el tema para que cuadre con la publicación 

```{r}
plot_resultado <- plot_resultado +
  theme_minimal(base_size = 16) +
  # Terminando el art attack:
  theme(
    legend.position = "none",
    panel.border = element_blank(),
    panel.grid.major.y = element_blank(),
    strip.text.x = element_text(hjust = 0,size = 12),
    axis.title = element_blank(),
    plot.margin = margin(t = 0.25,r = 7.25,b = 0.25,l = 7.25, "cm"))
```

### Añadimos los titulos

```{r}
plot_resultado <- plot_resultado +
  labs(title = "Número de doctores por cada 10.000 habitantes",
       subtitle = "Se presenta el número de doctores de acuerdo a la duracíon o tipo de jornada en una unidad\n de salud en las diferentes regiones del Ecuador durante el año 2019.",
       caption = "Fuente: RAS y proyecciones poblacionales INEC | Elaboración: Alex Bajaña",
  )
```

### Guardando la imagen:

Las dimensiones son para nuestra publicación, cambiar si es necesario.

```{r}

ggsave(plot = plot_resultado,filename = "post_ras_1.png",
       width = 	8*4496/2400,height = 4*4496/2400) # Dimensiones fijas
```



# Citas

https://www.edicionmedica.ec/secciones/profesionales/ecuador-tiene-un-promedio-de-23-44-medicos-por-cada-diez-mil-habitantes-95597