---
title: "Investigaci칩n colaborativa con pins"
author: "Investigaciones ERGOSTATS"
format: revealjs
editor: visual
---

## Configuraciones iniciales

Para acceder a침 *repositorio Alejandria* funciona necesitaremos la libreria `{pins}` de R y el servicio de `OneDrive`. Por lo cual vamos a necesitar los siguientes materiales:

-   R (\>=4.2.0)

-   RStudio o RstudioClod <!--# Depende de si se puede acceder a la carpeta de Onedrive -->

-   Una cuenta de OneDrive

-   Curiosidad y amor por la investigaci칩n

## Primeros pasos

Envianos un correo con la siguiente informaci칩n:

-   Primero nos gustar칤a conocerte primero, d칠janos tus nombres y apellidos y desde donde nos escribes.

-   Cu칠ntanos como conociste este proyecto.

-   Solic칤tanos el acceso a uno de nuestros repositorios tem치ticos

Uno de los miembros del **ERGOSTATS** te enviar치 un correo de confirmaci칩n para que puedas empezar tu an치lisis 游땙

## Bien, y ahora 쯤ue procede? 游눬

(Ponemos la foto de la carpeta de OneDrive en la que sale la opci칩n de "Agregar a mi OneDrive")

## Manos a la obra 游

De vuelta al RStudio vamos a empezar con nuestro c칩digo cargando algunas librer칤as 칰tiles y que sugerimos para el uso de las tablas en nuestros repositorio

```{r echo=TRUE}

# Escencial 

library(pins)

# Manejo, transformaci칩n y visualizaci칩n:

library(tidyverse)
library(scales)
library(gt)

```

## Establecemos nuestro tablero 游늶

Con la libreria `{pins}` estableceremos la ruta de nuestro tablero

```{r echo = TRUE, eval= FALSE}

carpeta <- board_folder("C:/User/ergostats/asombroso_repo")


```

Revisa los **pins** que tiene cada repositorio.

```{r echo = TRUE, eval= FALSE}

pin_list(board = carpeta)

```

```{r}

print(c("00_catalago",
        "diccionario_asombroso",
        "tabla_asombrosa",
        "matriz",
        "una_casa"))

```

## Navegando en el repositorio 游댍

Siempre el primer elemento ser치 `00_catalogo`. Observemos que contiene:

```{r, echo=TRUE, eval = FALSE}

library(gt)

pin_read(board = carpeta,name = "00_catalogo") %>% 
  gt()

```

```{r}
gt(tibble(
  `pin` = c(
        "diccionario_asombroso",
        "tabla_asombrosa",
        "matriz",
        "una_casa"),
   `Detalle` = c("Diccionario de variables de mi asombrosa tabla que se encuentra en el pin `tabla_asombrosa`",
                 "Tabla lista para ser empleada en mi an치lisis estad칤stico, la cual transforme con la tabla en el pin `matriz`",
                 "Una tabla o matriz auxiliar super importante",
                 "Es una exageraci칩n, pero s칤, pins es as칤 de flexible"),
  `Tipo` = c("tibble",
             "tibble, data.frame, etc",
             "matriz, array",
             "listas, u otro tipo")
))
```

## Vamos a ver ahora un ejemplo

Ejemplo pr치ctico, indicador de demanda insatifecha IDSI y su distruci칩n
