---
title: "Cobertura del personal de salud por región, 2019"
author: "Aracely Heredia y Alex Bajaña"
date: "19/5/2022"
output: html_document
---
  
  
# Cargamos librerias:
  
```{r, message=FALSE,warning=FALSE}

library(tidyverse)
library(scales)
library(ggforce)
library(flextable)
library(readxl)
library(readODS)
library(janitor)
library(hexbin)
library(hrbrthemes)
library(kableExtra)
library(patchwork)
library(png) 

```

# Con que versión de R trabajamos

```{r}
R.version
```


# Directorio (bases crudas)


# Descarga y lectura de las bases de datos:

```{r}
# RAS: https://www.ecuadorencifras.gob.ec/actividades-y-recursos-de-salud/

base_datos <- read_csv2("C:/Users/Alex/OneDrive/Documentos/RAR/t1_ras/RAS_2019.csv")

diccionario <- read_ods("C:/Users/Alex/OneDrive/Documentos/RAR/t1_ras/Diccionario_RAS_2019.ods",
                        range = "a1316:b1323",col_names = FALSE)
```

# Diccionario

```{r}
diccionario %>% 
  rename(`Variable`= A,`Descripción`= B) %>% 
  flextable() 

```

# Moficamos las bases de datos:


```{r}
base_trabajo <- base_datos %>%
  select(area,
    mujer_10.19 = k924t, 
    mujer_20.49 = k925t,
    mujer_50.99 = k926t,
    mujer_desco = k926tt,
    hombre_10.19 = k927t, 
    hombre_20.49 = k928t,
    hombre_50.99 = k929t,
    hombre_desco = k929tt   
  )

base_trabajo <- base_trabajo %>% 
  rowid_to_column(var = "estab") %>% 
  pivot_longer(cols = -c(estab,area),
               names_to = "variable",
               values_to = "consultas") %>% 
  separate(col = variable,into = c("sexo","grupo_edad"),
           sep = "_") %>% 
  mutate(
    area = factor(area,levels = c("Urbano","Rural")),
    sexo = factor(sexo,levels = c("mujer","hombre")),
    sexo = fct_relabel(sexo,.fun = str_to_title),
    grupo_edad = factor(grupo_edad, 
                        levels = c("10.19",
                                   "20.49",
                                   "50.99",
                                   "desco")),
    grupo_edad = fct_relabel(grupo_edad,
                             .fun = ~c("De 10 a 19",
                                       "De 20 a 49",
                                       "De 50 en adelante",
                                       "No especificada")))
```

Vamos a hacer un facet por area (columnas), cada panel contiene un `tile plot` el cual tiene en el eje horizontal estarán ubicados los numeros de consultas, 

```{r}
tabla_grafico <- base_trabajo %>% 
  group_by(area,sexo,grupo_edad) %>% 
  summarise(consultas = sum(consultas,na.rm = T))
```
# Grafico


### El gráfico del tema:

```{r}
# plot_resultado <-
  tabla_grafico %>% 
  mutate(consultas = if_else(area == "Urbano",true = -consultas,false = consultas)) %>% 
  ggplot() +
  geom_col(aes(x = consultas,
               y = grupo_edad,
               fill = area,hjust = -1),position = "dodge") +
  facet_wrap(.~sexo,scales = "free")
```

### Añadimos el tema para que cuadre con la publicación 

```{r}
plot_resultado <- plot_resultado +
  theme_minimal(
    # base_size = 16
    ) +
  # Terminando el art attack:
  theme(
    legend.position = "none",
    panel.border = element_blank(),
    panel.grid.major.y = element_blank(),
    # strip.text.x = element_text(hjust = 0,size = 12),
    axis.title = element_blank()
    # ,
    # plot.margin = margin(t = 0.25,r = 7.25,b = 0.25,l = 7.25, "cm")
    )
```

### Añadimos los titulos

```{r}
plot_resultado <- plot_resultado +
  labs(title = "Número de doctores por cada 10.000 habitantes",
       subtitle = "Se presenta el número de doctores de acuerdo a la duracíon o tipo de jornada en una unidad\n de salud en las diferentes regiones del Ecuador durante el año 2019.",
       caption = "Fuente: RAS y proyecciones poblacionales INEC | Elaboración: Alex Bajaña",
  )
```

### Guardando la imagen:

Las dimensiones son para nuestra publicación, cambiar si es necesario.

```{r}

ggsave(plot = plot_resultado,filename = "post_ras_1.png",
       width = 	8*4496/2400,height = 4*4496/2400) # Dimensiones fijas
```



# Citas

https://www.edicionmedica.ec/secciones/profesionales/ecuador-tiene-un-promedio-de-23-44-medicos-por-cada-diez-mil-habitantes-95597