---
title: "Migración y motivos"
format: html
editor: visual
---

# Objetivo

Queremos construir un mapa temático o *coroplético* del mundo, que indique **el número salidas de ecuatorianos mayores de 18 años por motivos de negocios**.

# Cargamos librerias:

```{r, message=FALSE,warning=FALSE}

library(tidyverse)
library(haven)
library(sf)
library(rnaturalearth)
library(rnaturalearthdata)
library(gt)
library(cowplot)
library(gtExtras)
library(countrycode)


```

# Con que versión de R trabajamos

```{r}
R.version
```

# Metadato (bases crudas)

En la carpeta:

```{r}

ruta_local <- "../migracion/data/"
  
```

# Descarga y lectura de las bases de datos:

### Descarga

Se descarga la base de datos del Registro de Entradas y Salidas Internacionales (ESI) del enlace:

<https://www.ecuadorencifras.gob.ec/entradas-y-salidas-internacionales/>

Y se realizaron las siguientes acciones:

-   Descarga en formato `.dta`

-   Descompresión en un proyecto local de R

-   Re ubicación del archivo con la base de datos dentro del directorio `data/` en un proyecto local de R

### Lectura

```{r,eval=TRUE,echo=FALSE}
base_datos <- haven::read_dta("../../../migracion/esi_2021.dta")

diccionario <- base_datos %>% 
  map(attributes) %>% 
  map_chr("label") %>% 
  enframe(name = "variable",value = "etiqueta") %>% 
  mutate(etiqueta = str_to_sentence(etiqueta))
```

Empleamos la librería `{haven}` para traer las etiquetas de las variables y de las categorías.

```{r,eval=FALSE,echo=TRUE}

base_datos <- read_dta("data/esi_2021.dta")

diccionario <- base_datos %>% 
  map(attributes) %>% 
  map_chr("label") %>% 
  enframe(name = "variable",value = "etiqueta") %>% 
  mutate(etiqueta = str_to_sentence(etiqueta))

```

Variables que vamos a utilizar:

```{r, echo=FALSE}

diccionario %>% 
  filter(variable %in% c("tip_movi",
                         "tip_naci",
                         "mot_viam",
                         "edad",
                         "pais_prod")) %>% 
  gt()

```

Adicional a la ESI debemos cargar el mapa del mundo:

```{r}

world <- ne_countries(scale = "medium",
                      returnclass = "sf")

```

# Modificamos las bases de datos:

Primero filtramos y contamos las salidas de ecuatorianos mayores a 18 años, por motivo de negocios:

```{r}

conteo_pais <- base_datos %>%
  filter(tip_movi == 2,            # Salidas
         tip_naci == 1,            # De ecuatorianos
         mot_viam == 2,            # Por negocios
         edad > 18) %>%            # Mayores de 18 años
  count(pais_prod) %>% 
  mutate(iso_n3 = str_pad(pais_prod,3,pad = "0"))

```

Unimos los datos al mapa del mundo y transformamos el conteo con el logaritmo, una transformación que facilita la lectura de mapas, adicional a ello quitamos del gráfico a la Antártica:

```{r}

tabla_grafico <- left_join(x = world,
                            y = conteo_pais,
                            by = "iso_n3") %>%
  filter(continent != "Antarctica") %>%
  mutate(n = log(n))


```

Vamos a definir una variable para hacer transparante los valores vacios o missing en la variable que vamos a gráficar en el mapa:

```{r}
tabla_grafico <- tabla_grafico %>%
  mutate(transparente = !is.na(n))
```

# Gráfico:

### El gráfico del tema:

```{r}
plot_resultado <- ggplot() +
  geom_sf(data = tabla_grafico,
          aes(fill = n,
              alpha = transparente) ,
          color = "#7D7D7C") +
  scale_alpha_manual(values = c(0.2,1),
                     guide = 'none') +
  scale_fill_gradient2(low = "#3c7fb1",
                       mid = "#5bc9e5",
                       high = "#8fcf9c",
                       midpoint = 4,
                       labels = ~scales::number(exp(.),
                                                accuracy = 1))

plot_resultado
```

### Añadimos el tema para que cuadre con la publicación

```{r}
plot_resultado <- plot_resultado +
  theme_minimal(base_size = 16) +
  theme(axis.text = element_blank(),
        legend.position = "bottom",
        legend.key.width = unit(120,
                                units = 'points'),
        plot.title = element_text(hjust = 0.5),
        plot.subtitle = element_text(hjust = 0.5),
        plot.caption = element_text(hjust = 0)) 

plot_resultado
```

### Añadimos los títulos

```{r}
plot_resultado <- plot_resultado +
  labs(
    title = "Salidas de ecuatorianos por motivos de negocios y destino",
    fill = "Salidas de ecuatorianos",
       subtitle = "Personas mayores de 18 años en el año 2021",
       caption = "Fuente: Registro de Entradas y Salidas Internacionales (ESI, INEC)\nElaboración: Alex Bajaña, Brad Puglla") 

plot_resultado
```

### Últimos detalles

```{r}

plot_resultado <- plot_resultado +
  guides(fill = guide_colorbar(title.position = "bottom",
                             label.position = "bottom",
                             title.hjust = 0.5,
                             barheight = unit(10,"points")))

plot_resultado

```

# Tabla

Extraemos los códigos de color del mapa:

```{r}

data_mapa <- layer_data(plot = plot_resultado,i = 1)

data_mapa <- tabla_grafico %>%
  inner_join(data_mapa %>% 
               select(geometry,fill))


colores <- data_mapa %>% 
  as_tibble() %>% 
  select(fill,iso_n3)
```

Preparo el resumen para generar la tabla del top 10 de países a los que migran los ecuatorianos:

```{r}
resumen_tabla <- conteo_pais %>%
  arrange(desc(n)) %>%
  inner_join(unique(colores)) %>%
  slice(1:10) %>%
  dplyr::mutate(
    porcent = n/sum(n),
    nombre = as_factor(pais_prod),
    iso_numerico = as.numeric(iso_n3),
    pais = countrycode(sourcevar = iso_numerico,
                       origin = "iso3n",
                       destination = "country.name"),
    iso_pais = tolower(countrycode(sourcevar =iso_numerico,
                                   origin = "iso3n",
                                   destination = "iso2c")),
    imagen =
      sprintf(
        "https://flagcdn.com/w320/%s.png",
        iso_pais
      )

  )

colores_vector <- resumen_tabla %>% pull(fill)
```

Generamos la tabla con `{gt}:`

```{r}

tabla_gt <- resumen_tabla %>%
  select(imagen,nombre,n,porcent) %>%
  gt() %>%

  text_transform(
    locations = cells_body(columns = imagen),
    fn = function(x) {
      web_image(
        url = x,
        height =  20
      )
    }
  ) %>%
  gt::fmt_percent(columns = porcent) %>%
  gt::fmt_number(columns = n,decimals = 0) %>%
  gtExtras::gt_theme_538() %>%
  cols_align(
    align ="center",
    columns = everything()
  ) %>%
  cols_label(
    imagen = "",
    nombre = "País destino",
    n = "Salidas",
    porcent = "Porcentaje"
  ) %>%
  data_color(
    columns = n,
    colors = colores_vector
  ) %>% 
  opt_table_font(font = "Helvetica")

tabla_gt

```

### Guardando la imagen y la tabla:

Las dimensiones son para nuestra publicación, cambiar si es necesario.

```{r}

gt::gtsave(data = tabla_gt,
           filename = "tabla_10_negocios.png")

ggsave(plot = plot_resultado,
       filename = "mapa_migracion_negocios.png",
       width = 	8*4496/2400,height = 4*4496/2400) # Dimensiones fijas
```

### Unión

```{r}
plot_final <- ggdraw() +
  draw_plot(plot_resultado ) +
  draw_image("tabla_10_negocios.png",
             scale = 0.3,
             x = -0.27,
             y = -0.13) +
  draw_text("")

plot_final

png( "post_completo_negocios.png",res = 250,
     width = 8*4496/2400,
     height = 4*4496/2400,units = "in")

plot_final

dev.off()

```

# Ultima cifra

```{r}

conteo_pais_2 <- base_datos %>%
    filter(tip_movi == 2,            # Salidas
           tip_naci == 1,            # De ecuatorianos
           edad > 18) %>%            # Mayores de 18 años
    count(pais_prod,name = "total_salidas") %>% 
    mutate(iso_n3 = str_pad(pais_prod,3,pad = "0"))

n1 <- conteo_pais_2 %>% pull(total_salidas) %>% sum()

n2 <- conteo_pais %>% pull(n) %>% sum()
```

# Guión

### Conceptos

-   **Salidas de ecuatorianos por motivos de negocios:** Consideramos las salidas de ecuatorianos mayores de 18 años. La estancia máxima, generalmente, es de 90 días por año, sin embargo existen excepciones como el convenio Schengen o el convenio de países de la UNASUR.

-   **Negocios:** El visado por motivos de negocios depende de cada país. Algunos requisitos suelen ser: pasaporte válido, carta de invitación de la empresa u organización, antecedentes de la actividad laboral que se realiza, entre otros. Se recomienda visitar la página del consulado del país al que desear ir para conocer los requisitos específicos.

### Estadísticas claves

-   Más del 50% de las salidas por motivos de negocio tienen como destino a países sudamericanos como Perú y Colombia, a los cuales se puede ingresar solamente con la cédula de identidad. En América del Norte, Estados Unidos y México concentran alrededor del 28% de salidas.

-   España es el país europeo con mayor tránsito por motivos de negocio, sin embargo el resto de este continente no es muy visitado por este motivo.

-   Las salidas por negocios (`r scales::number(n2)`) representan el `r scales::percent(n2/n1)` del total de las salidas de ecuatorianos mayores a 18 años (`r scales::number(n1)`)

# Citas

https://gt.rstudio.com/reference/ggplot_image.html

https://github.com/ropensci/rnaturalearth

https://tidyverse.org
