---
title: "Análisis preliminar RAS"
format: 
  revealjs:
    theme: moon
editor: visual
---

## Primeras observaciones

Librerias

```{r echo = TRUE}
library(tidyverse)
library(gt)
library(pins)
library(scales)
library(patchwork)
```

Cargar `{pins}`

```{r echo = TRUE}

carpeta <- board_folder("C:/Users/Alex/OneDrive/Documentos/RAR/")

```

## Base de datos de establecimientos clasificados y agrupados

```{r echo=TRUE}

pin_read(board = carpeta, 
             name = "bdd_establecimientos_clase") 
```



## Documentación de la base del RAS  {.center} 

### Base de datos de conteo de unidades de salud de acuerdo a la clasificación agrupada

---

A la base original se le realizó las siguientes transformaciones:

- Homologación de la variable `clase` de establecimiento.
  
  - La lectura de la base de datis se realizó desde archivos `.sav` descargadas desde la página de Ecuador en Cifras empleando la libreria `{haven}`
  
  - La lectura de las bases resulta en un data frame cuyas columnas tienen un atributo `<lbl>` el cual se empleo para asignar las etiquetas a los códigos de clase 

---

- A través del tiempo se tienen clases que hacen alusión a un mismo grupo de establecimientos, pero que tienen errores de:

    - Ortografía (en algunos años se usan acentos, en otros no)
    
    - Tipeo (en algunos años hay letras o simbolos en lugares distintos)
    
    - Clasificaciones recientes (propias de los últimos periodos)  obsoletas (calsificaciones que aparecieron hasta un determinado punto en el tiempo)
    
---


```{r echo = TRUE,eval=FALSE}
pins::pin_read(board = carpeta,
               name = "clasificacion_establecimientos")
```

```{r}

clasificaicion_dicc <- pins::pin_read(board = carpeta,
                                      name = "clasificacion_establecimientos")

clasificaicion_dicc %>% 
  head(7) %>% gt() %>% 
  gt::tab_options( table.background.color = "#FFFFFF00",
    column_labels.font.size = px(16),
    column_labels.font.weight = "bold",
    table.font.color = "white",
    table.font.size = px(12L))
```

Origininalmente había un total de `r nrow(clasificaicion_dicc)` categorías sin homologar. En un primer proceso se corregieron los errores de tipeo y ortográficos resultando en `r pull(clasificaicion_dicc,clasificacion_a) %>% unique %>% length` categorías. En un segundo proceso se redujo los establecimiento a su clasificación más general resultando en un total de `r pull(clasificaicion_dicc,clasificacion_b) %>% unique %>% length` categorias.

---

La base de datos final tinen los siguientes campos:

- Identificadores de la unidad mínima de análisis

  - Año de la base de datos
  
  - Código de la parroquia

- Número de unidades de salud por clasificación

  - 13 columnas cada una representando una de las 13 categorías en las que se cuentan hospitales, centros de salud, dispensarios, etc. 

## Base de datos de establecimientos clasificados y agrupados

```{r}


establecimientos_long <-  
    pin_read(board = carpeta, 
             name = "bdd_establecimientos_clase") %>% 
    pivot_longer(cols = 3:15,names_to = "clasificacion_b",values_to = "n")


 establecimientos_long %>%
   group_by(clasificacion_b,anio) %>% 
   summarise(across(n,sum)) %>% 
   ggplot(aes(x = anio,
              y = clasificacion_b,
              fill = log(n))) +
   geom_tile() +
   geom_text(aes(label = n)) +
   scale_fill_viridis_c() + 
   theme(axis.title = element_blank()) +
   labs(title = "Clasificación agrupada de establecimientos del Ecuador",
        subtitle = "Suma del número de establecimeintos a través de todas las parroquias",caption = "Elaborado por: Evelyn chanatasig, Alex Bajaña, Esteban Lombeida")

```

## Algunas distribuciones preliminares

```{r}

establecimientos_long %>% 
  ggplot() +
  geom_histogram(aes(x = log(n))) +
  facet_grid(rows = vars(clasificacion_b),cols = vars(anio)) +
  theme(strip.text.y = element_text(angle = 90))

```


## Documentación de la base del RAS  {.center} 

### Base de datos de conteo de doctres por especialidad en cada parroquia

Se considero el siguiente diccionario de variables para le selección de médicos y especialistas

```{r}
pin_list(carpeta)
```


